【裁判字號】    99,審簡,272
【裁判日期】    990827
【裁判案由】    違反人口販運防制法等
【裁判全文】
臺灣桃園地方法院刑事簡易判決         99年度審簡字第242號
公  訴  人  臺灣桃園地方法院檢察署檢察官
被      告  擴益實業股份有限公司
被      告
兼 代 表人  未○○
共      同
選任辯護人  蕭萬龍律師
            林哲倫律師
            陳志律師
被      告  劉建昌
被      告  吳仁勝
被      告  蔡炳毅
被      告  張堯富
上四人共同
選任辯護人  陳志律師
            陳孟彥律師
上列被告因違反人口販運防制法等案件，經檢察官提起公訴（98
年度偵字第26772 號、99年度偵字第4182號），被告自白犯罪，
本院認為宜以簡易判決處刑，爰不經通常審判程序，逕以簡易判
決處刑如下：
    主  文
擴益實業股份有限公司之代表人，因執行業務犯人口販運罪，科
罰金新臺幣參拾萬元；又代表人，因執行業務違反就業服務法第
57 條 第1 款規定，科罰金新台幣參拾萬元。
未○○共同意圖營利，利用不當債務約束及他人難以求助之處境
，使人從事勞動與報酬顯不相當之工作，處有期徒刑陸月，如易
科罰金，以新臺幣壹仟元折算壹日。緩刑肆年，緩刑期內應依執
行檢察官之命令支付公庫新臺幣貳拾萬元。
劉建昌、吳仁勝、蔡炳毅及張堯富共同意圖營利，利用不當債務
約束及他人難以求助之處境，使人從事勞動與報酬顯不相當之工
作，各處有期徒刑貳月，如易科罰金，均以新臺幣壹仟元折算壹
日。均緩刑貳年。
    事  實  及  理  由
一、未○○係設於桃園縣楊梅鎮○○路813 巷20號擴益實業股份
    有限公司（下稱擴益公司）之負責人，綜理公司業務，為執
    行業務之人，劉建昌、吳仁勝、蔡炳毅、張堯富則為擴益公
    司之員工。擴益公司前於民國94年間非法聘僱未經申請許可
    之孟加拉籍勞工，經桃園縣政府於95年1 月10日裁罰新台幣
    （下同）15萬元，並於95年11月7 日繳納罰緩。詎未○○猶
    不知悔悟，明知雇主聘僱外國人，不得聘僱未經許可、許可
    失效或他人所申請聘僱之外國人，竟於前開犯行被查獲後5
    年內之如附表所示期間，復基於非法聘僱外國人之接續犯意
    及與劉建昌、吳仁勝、蔡炳毅、張堯富等人共同意圖減少營
    業成本，謀取私利之概括犯意聯絡，違法繼續或增加僱用如
    附表所示之未經許可、他人所申請聘僱之孟加拉、印度、巴
    基斯坦籍人士共21名（詳如附表所示），在上址工廠內從事
    織布等相關工作，並利用該等外籍人士均來自經濟窮窘國家
    ，須勉強籌措高達美金3,50 0元至7,000 元不等之仲介費用
    始能前來臺灣，因而亟需工作賺錢，又恐若遭查緝遣返回國
    ，將無法填補所支出之仲介費用，家庭則更為貧困，且在臺
    灣言語不通等難以求助之處境，由蔡炳毅、劉建昌、吳仁勝
    、張堯富等人管理上開外籍人士，並告知若外出則會遭警查
    緝等情，且設置警鈴，若遇有臨檢則通知躲藏，致該等外籍
    人士懼而不敢外出求助，使其工作長達12至14小時，甚少休
    假，並以每日工時8 小時，日薪600 元，加班則每小時82元
    計算上開外籍人士之薪資，且巧立名目每月薪資尚須扣除住
    宿費用1,000 元、水電費用160 元、伙食費3,000 元及稅金
    約薪資之6 ％金額等不當債務，致該等外籍人士工作超時卻
    僅領得月薪1 萬,600元至2 萬2,000 元不等，遠低於一般勞
    工應得之薪資，且薪資亦未按月給付，甚而積欠近4 個月薪
    資，該等外籍人士因囿於非法居留之身分而不敢加以索討，
    迫而從事與勞動與報酬顯不相當之工作，嗣於98年10月21日
    ，台灣桃園地方法院檢察署指揮桃園縣政府警察局楊梅分局
    持本院核發之搜索票至擴益公司執行搜索後，循線查獲上情
    。
二、證據名稱：
  (一)被告未○○、劉建昌、吳仁勝、蔡炳毅及張堯富於本院審理
    中之自白。
  (二)如附表所示之21位被害人於警詢及偵訊中之具結證述，證人
    高清泉、吳美芬及林亞肯於警詢及偵訊中之具結證述，證人
    申○○於偵訊中之具結證述。
  (三)如附表所示之21位被害人之內政部警政署外僑入出境資料21
    紙、薪資條13紙、打卡單20紙、宿舍管理規定2 紙及外僑居
    留資料查詢- 明細內容1 紙，桃園縣政府95年1 月10日府勞
    外字第0950010860號處分書1 份暨郵政劃撥儲金存款單1 紙
    ，桃園縣政府98年11月4 日府勞動字第0980435589號函並檢
    附擴益實業有限公司勞動檢查相關附件資料1 份，行政院勞
    工委員會82年6 月8 日台82勞動二字第29918 號函及96年6
    月22日勞動2 字第096130576 號函各1 份及現場執行蒐證光
    碟共5 片。
三、查被告未○○為擴益公司之負責人，其接續聘僱如附表所示
    之未經許可或他人所申請聘僱之外國人至擴益公司工作，核
    其所為係犯人口販運防制法第32條第2 項之勞務剝削罪及違
    反就業服務法第57條第1 款規定，經查獲後5 年內再違反，
    應以同法第63條第1 項後段規定論處。被告劉建昌、吳仁勝
    、蔡炳毅及張堯富，則均係犯人口販運防制法第32條第2 項
    之勞務剝削罪。又被告未○○、劉建昌、吳仁勝、蔡炳毅及
    張堯富間，就人口販運防制法第32條第2 項之勞務剝削罪有
    犯意聯絡及行為分擔，均應論以共同正犯。另被告未○○先
    後聘僱如附表所示之外國人至擴益公司工作，乃持續違反上
    開就業服務法第57條第1 款規定之接續動作，僅祇論以一違
    反就業服務法第63條第1 項後段規定之罪。又查附表編號2
    至21所示之外國人，均係以觀光或商務名義持簽證來台卻逾
    期停留而未經許可之外國人，附表編號1 所示之外國人
    戊○○○○○○ ○○○○○○○ ，則係他人所申請來臺後逃逸之外國人，
    是被告聘僱如附表所示之外國人，係以一行為違反雇主不得
    聘僱未經許可之外國人之規定，及違反雇主不得聘僱他人所
    申請聘僱之外國人之規定，其侵害之法益相同，係屬法條競
    合，應論以違反雇主不得聘僱未經許可之外國人規定之犯行
    。按人口販運防制法於98年1 月23日公布，並於98年6 月1
    日施行（人口販運防制法第45條及行政院於98年5 月26日以
    行政院院臺治字第0980029315號令參照），本件如附表所示
    之部分被害人雖於98年6 月1 日即人口販運防制法施行前已
    受雇於擴益公司，然均持續受雇至該法規施行後，其行為之
    終了既於該法規施行後，自應逕行適用人口販運防制法之相
    關規定。是被告未○○、劉建昌、吳仁勝、蔡炳毅及張堯富
    等人基於單一犯意於附表所示之期間至98年10月21日之查獲
    日止，反覆、密接，分別多次使附表所示之21位被害人從事
    勞動與報酬顯不相當之工作以營利，本質上乃具有反覆、延
    續之特質，是於刑法評價上，應認成立一勞務剝削罪。被告
    未○○以一行為而觸犯勞務剝削罪及違反就業服務法第63
    條第1 項後段規定之罪二罪名，為想像競合犯，依刑法第55
    條規定，從一重之以勞務剝削罪處斷。被告擴益公司因其代
    表人未○○執行業務違反就業服務法第57條第1 款、人口販
    運防制法第32條第2 項之規定，則各依就業服務法第63條第
    2 項、人口販運防制法第39條規定處斷，起訴書認為二罪具
    想像競合裁判上一罪關係，容有誤會。爰分別審酌被告未○
    ○等人利用外勞在臺無親、語言不通、亟需工作之難以求助
    弱勢處境，使被害人等提供勞務，從事勞動與報酬顯不相當
    之工作，行為殊不可取，又被告未○○為節省營運成本而長
    期非法僱用外籍勞工，有害主管機關對於外籍勞工之管理，
    並影響國人就業權益及該等非法外勞權益，惟被告劉建昌、
    吳仁勝、蔡炳毅及張堯富等人皆為擴益公司之員工，均係受
    被告未○○之指示管理該等非法外勞，並無獲取不法利益，
    犯罪情節尚屬輕微，被告未○○亦於事後數度補發其認定相
    當金額之補償金與被害人等，有98年11月19日及99年7 月20
    日中華郵政交寄大宗掛號函件執據各1 份在卷可稽，暨衡量
    其生活狀況、智識程度及犯後均坦承犯行等一切情狀，分別
    量處如主文所示之刑，並均諭知易科罰金之折算標準。末查
    被告未○○、劉建昌、吳仁勝、蔡炳毅及張堯富等人前均未
    曾因故意犯罪受有期徒刑以上刑之宣告，此有臺灣高等法院
    被告前案紀錄表各1 件在卷可憑，其因短於思慮致罹刑章，
    於犯罪後已深表悔意，經此偵審程序及刑之宣告之教訓後，
    當知所警惕，信無再犯之虞，本院認對被告5 人所宣告之刑
    均以暫不執行為適當，併予宣告被告劉建昌、吳仁勝、蔡炳
    毅及張堯富等人均緩刑2 年，被告未○○則緩刑4 年並依刑
    法第74條第2 項第4 款規定於緩刑期內支付公庫新臺幣二十
    萬元，以啟自新。
四、依刑事訴訟法第449 條第2 項，人口販運防制法第32條第2
    項、第39條，就業服務法第57條第1 款、第63條第1 項後段
    、第2 項，刑法第11條前段、第28條、第55條、第41條第1
    項前段、第74條第1 項第1 款、第2 項第4 款，逕以簡易判
    決處刑如主文。
五、如不服本判決，得於判決書送達之日起10日內，以書狀敘述
    理由，向本院提出上訴。
中    華    民    國    99    年    8     月    27    日
                    刑事庭  法  官  林孟宜
以上正本證明與原本無異。
                            書記官  林宜亭
中    華    民    國    99    年    8     月    27    日
附錄本案論罪科刑法條：
就業服務法第57條第1款：
雇主聘僱外國人不得有下列情事：
一、聘僱未經許可、許可失效或他人所申請聘僱之外國人。
就業服務法第63條：
違反第44條或第57條第1 款、第2 款規定者，處新臺幣15萬元以
上75萬元以下罰鍰。五年內再違反者，處3 年以下有期徒刑、拘
役或科或併科新臺幣120 萬元以下罰金。
法人之代表人、法人或自然人之代理人、受僱人或其他從業人員
，因執行業務違反第44條或第57條第1 款、第2 款規定者，除依
前項規定處罰其行為人外，對該法人或自然人亦科處前項之罰鍰
或罰金。
人口販運防制法第32條第2 項：
意圖營利，利用不當債務約束或他人不能、不知或難以求助之處
境，使人從事勞動與報酬顯不相當之工作者，處三年以下有期徒
刑，得併科新臺幣一百萬元以下罰金。
人口販運防制法第39條：
法人之代表人、法人或自然人之代理人、受僱人或其他從業人員
，因執行業務犯人口販運罪者，對該法人或自然人科以各該人口
販運罪所定罰金。但法人之代表人或自然人對於違反之發生，已
盡力為防止行為者，不在此限。
附表：
┌──┬────┬─────────┬────┬────┬──────┐
│編號│違反情形│   外籍勞工姓名   │ 國籍   │護照號碼│開始僱用期間│
├──┼────┼─────────┼────┼────┼──────┤
│ 1. │他人所申│戊○○○○○○ ○○○○○○○   │孟 加 拉│W0000000│96年3 月    │
│    │請聘僱  │                  │        │        │            │
├──┼────┼─────────┼────┼────┼──────┤
│ 2. │未經許可│丑○○○○○ ○○○○○○     │孟 加 拉│W0000000│94年9 月9 日│
├──┼────┼─────────┼────┼────┼──────┤
│ 3. │同    上│子○○○○             │孟 加 拉│W0000000│94年3 月15日│
├──┼────┼─────────┼────┼────┼──────┤
│ 4. │同    上│巳○○○○○ ○ ○        │孟 加 拉│X0000000│98年9 月20日│
├──┼────┼─────────┼────┼────┼──────┤
│ 5. │同    上│ISLAM MOHAMMED    │孟 加 拉│Z0000000│94年3 月28日│
│    │        │ZAHEDUL           │        │        │            │
├──┼────┼─────────┼────┼────┼──────┤
│ 6. │同    上│己○○○○○○ ○○ ○○○○○  │孟 加 拉│Z0000000│96年4 月25日│
├──┼────┼─────────┼────┼────┼──────┤
│ 7. │同    上│壬○ ○○○○○ ○○○○○    │孟 加 拉│W0000000│98年9 月    │
├──┼────┼─────────┼────┼────┼──────┤
│ 8. │同    上│丙○○ ○○○○○○○○      │孟 加 拉│L0000000│94年5 月    │
├──┼────┼─────────┼────┼────┼──────┤
│ 9. │同    上│卯○○○○ ○○○○○○      │孟 加 拉│W0000000│94年7 月    │
├──┼────┼─────────┼────┼────┼──────┤
│ 10.│同    上│乙○○○○○○ ○○○○○○○○  │孟 加 拉│C0000000│94年9 月    │
├──┼────┼─────────┼────┼────┼──────┤
│ 11.│同    上│庚○○○○○○ ○○○○○○    │孟 加 拉│Z0000000│95年6 月18日│
├──┼────┼─────────┼────┼────┼──────┤
│ 12.│同    上│癸○○○○○○○ ○○○○○○   │印    度│E0000000│98年6 月    │
├──┼────┼─────────┼────┼────┼──────┤
│ 13.│同    上│辛○○○○○○○ ○○○○○○   │巴基斯坦│K141991 │96年3 月    │
├──┼────┼─────────┼────┼────┼──────┤
│ 14.│同    上│ABDUL HALEEM      │印    度│F0000000│95年4 月    │
│    │        │SAFIULLAH         │        │        │            │
├──┼────┼─────────┼────┼────┼──────┤
│ 15.│同    上│辰○○○○○ ○○○○○      │印    度│E0000000│98年2 月20日│
├──┼────┼─────────┼────┼────┼──────┤
│ 16.│同    上│SHAH JAHAN        │孟 加 拉│W0000000│93年10月29日│
│    │        │MOHAMMED          │        │        │            │
├──┼────┼─────────┼────┼────┼──────┤
│ 17.│同    上│午○○○ ○○○○○○       │孟 加 拉│V0000000│95年5 月28日│
├──┼────┼─────────┼────┼────┼──────┤
│ 18.│同    上│寅○○○○○ ○○ ○○○○○ ○○│孟 加 拉│X0000000│95年3 月29日│
├──┼────┼─────────┼────┼────┼──────┤
│ 19.│同    上│丁○○○○○○○ ○○○○○○○  │孟 加 拉│X0000000│95年10月    │
├──┼────┼─────────┼────┼────┼──────┤
│ 20.│同    上│SARKER TARIKUL    │孟 加 拉│W0000000│98年8 月    │
│    │        │ISLAM             │        │        │            │
├──┼────┼─────────┼────┼────┼──────┤
│ 21.│同    上│甲 ○○○○○○○○        │孟 加 拉│W0000000│98年8 月    │
└──┴────┴─────────┴────┴────┴──────┘

司法院資訊處製作；財團法人民間司法改革基金會備份。
